【裁判字號】    99,易,853
【裁判日期】    990820
【裁判案由】    詐欺
【裁判全文】
臺灣臺北地方法院刑事判決               99年度易字第853號
公  訴  人  臺灣臺北地方法院檢察署檢察官
被      告  甲○○
選任辯護人  林幸慧律師
            徐揆智律師
上列被告因詐欺案件，經檢察官提起公訴 （99年度偵字第5743
、6085號），本院判決如下：
    主  文
甲○○無罪。
    理  由
壹、公訴意旨略以：被告甲○○明知提供金融帳戶予他人使用，
    有遭他人挪以詐欺取財工具之虞，竟基於幫助詐欺取財犯意
    ，於民國99年1月6日，將己所有彰化商業銀行大直分行0000
    000000000000號帳戶（下稱彰銀帳戶）存摺影本、金融卡，
    寄送予一姓名不詳成年人，該人即於同年月9日下午2時許持
    以詐欺被害人乙○○、丙○○，致渠等2人依序匯款新臺幣
    （下同）7,123元、5萬7千元至該帳戶，因認被告涉犯刑法
    第30條第1項前段、第339條第1項幫助詐欺取財罪嫌。
貳、按犯罪事實應依證據認定之，無證據不得認定犯罪事實。不
    能證明被告犯罪或其行為不罰者，應諭知無罪之判決。刑事
    訴訟法第154條第2項、第301條第1項分有明文。刑事訴訟法
    上所謂認定犯罪事實之證據，係指足以證明被告確有犯罪行
    為之積極證據而言，該項證據必須適合於被告犯罪事實之認
    定，始得採為斷罪資料。認定不利於被告之事實，須依積極
    證據，苟積極證據不足為不利於被告事實之認定時，即應為
    有利於被告之認定，更不必有何有利之證據（最高法院69年
    臺上字第4913號判例、30年上字第816號判例參照）。
參、公訴人認被告涉犯上開罪嫌，係以被告供稱寄送彰銀帳戶予
    他人、證人即被害人丙○○、乙○○證述、自動櫃員機交易
    明細單、被告帳戶開戶資料、歷史交易明細表、宅急便寄件
    人收執聯為其論據。
肆、證據能力：
    證人即被害人2人警詢陳述，固均屬被告以外之人於審判外
    言詞陳述，惟當事人於言詞辯論終結前，就其證據能力並未
    聲明異議，亦無聲請傳訊，顯放棄行使詰問權，且本院審酌
    該陳述作成時情況，並無違法或不當之處，適為本案證據，
    依刑事訴訟法第159條之5規定，應具證據能力。至憑以認定
    本案之非供述證據（詳後述），查無違反法定程序取得之情
    ，依同法第158條之4規定反面解釋，亦具證據能力。
伍、實體部分：
一、訊據被告固供承於上揭時間寄送彰銀存摺影本、金融卡予他
    人，惟堅決否認有何幫助詐欺犯行，辯稱：伊在網路上應徵
    工作，遭對方詐稱需前揭物品以供設定薪資轉帳，始行交付
    ，伊於1月10日覺求職狀況有異，即以己所有0000000000號
    電話撥打對方0000000000電話，要求索回未果後，即刻報警
    ，伊無詐欺取財犯意等語。經查：
(一)被告於上揭時間寄送帳戶存摺影本、金融卡予某姓名不詳成年
  人，該人即於99年1月9日下午2時許、下午2時59分許，以電話
  依序向被害人乙○○、丙○○，訛稱網路購物帳戶付款方式設
  定有誤，致渠等2人依序於同日下午5時7分許、同日下午4時餘
  許，各匯上開金額款項至被告帳戶等情，除據被告供認無訛，
  復經證人即被害人2人證述屬實，且有被告帳戶開戶資料及歷
  史交易明細表、自動櫃員機交易明細單、宅急便寄件人收執聯
  在卷為證，足認確有某成年人以被告帳戶詐欺取財之事實。
(二)依下列各節，堪認被告帳戶係遭他人訛詞應徵而騙取，遍核卷
  內事證，尚不足證被告係基於幫助詐欺取財犯意而交付：
1.查被告所有0000000000號與0000000000號電話，自99年1月1日
  乃至同年1月10日均有通聯，各日通聯情形及通話秒數、次數
  如下：99年1月1日/6秒/1次、同年月3日/18秒/1次、1月5日/1
  8秒、17秒/2次、同年月6日/8秒/1次、同年月7日/5秒至13秒
  不等/4次、同年月8日/13秒/1次、同年月9日/10秒至72秒不等
  /4次、同年月10日/2秒至195秒不等/30次，審究上開通聯紀錄
  ，若被告交付帳戶意在供他人管領使用，則被告無須於99年1
  月6日寄送帳戶後，復於同年月7-10日尚多次撥打對方電話，
  甚於同年月10日尚有7小時內連續、密集撥打30次，且均有相
  當通話秒數之舉，此衡與一般提供帳戶予他人使用者，於交付
  帳戶後，即對帳戶去向未予聞問之常情不符，故難認被告係基
  於供他人使用之目的，而交付帳戶。
2.復佐以被告於99年1月10日撥打多次電話未果後，確即刻於翌
  日至臺北市政府警察局中山分局大直派出所，以己上網應徵工
  作，依對方指示交付金融卡以供設定薪資轉帳，嗣察有異，即
  要求索回該卡，然未獲回應等情，向警方報案，有調查筆錄存
  卷可考（本院卷第76-79頁），倘被告確係交付帳戶予他人使
  用，豈有主動報案自曝犯行，甚而致己觸犯誣告罪嫌此一不智
  之舉，堪證被告所辯帳戶係遭他人訛詞應徵騙取一節，尚屬可
  信。
3.末衡酌被告為專科畢業，前後於警察電訊所、刑事警察局、行
  政院主計處擔服公職25年，其妻鄭漢蓮亦原任職於行政院大陸
  委員會，於被告交付帳戶時，2人合計月領退休金近2萬餘元，
  有月退休金通知單在卷得憑（本院卷第28-29頁），經濟情況
  尚可，依被告上揭智識程度及任職歷驗、經濟及生活情況，被
  告實無特意僅為幫助他人不法犯罪之遂行，而交付帳戶，反陷
  己受刑事追訴處罰之必要，益佐被告並無幫助他人詐欺取財不
  法犯意。
二、綜前所述，公訴人所舉前揭證據僅得認某人持被告金融卡詐
    欺取財之事實，惟尚不足證被告有幫助詐欺取財犯意，且被
    告所辯前詞，核與卷內事證相符，尚堪憑信，而本院復查無
    其他證據證明被告有此犯行，自應諭知無罪。
據上論斷，應依刑事訴訟法第301條第1項，判決如主文。
本案經檢察官張成業到庭執行職務。
中    華    民    國    99    年    8     月    20    日
                  刑事第14庭審判長法  官  陳琪媛
                                  法  官  賴武志
                                  法  官  李殷君
以上正本證明與原本無異。
如不服本判決，應於判決送達後10日內向本院提出上訴狀，並應
敘述具體理由。
                                  書記官  陳豪達
中    華    民    國    99    年    8     月    20    日

司法院資訊處製作；財團法人民間司法改革基金會備份。
